臺灣高雄地方法院刑事判決　　　　　 100年度審易字第1257號
公　訴　人　臺灣高雄地方法院檢察署檢察官
被　　　告　曹何挽
指定辯護人　本院公設辯護人蘇鴻吉
上列被告因竊盜案件，經檢察官提起公訴（100 年度偵字第8395
號），本院判決如下：
    主  文
曹何挽犯竊盜罪，處罰金新臺幣仟元，如易服勞役，以新臺幣
壹仟元折算壹日。
    犯罪事實
一、曹何挽意圖為自己不法之所有，基於竊盜之犯意，於民國10
    0 年1 月16日下午5 時20分許，在高雄市阿蓮區○○○○段
    69地號土地上，徒手竊取王志勳所有之蕃石榴共計14公斤（
    價值約新臺幣560 元，已由王志勳領回）得手，適為王志勳
    巡視蕃石榴果園時當場查獲並報警處理。
二、案經王志勳訴請高雄市政府警察局左營分局移送臺灣高雄地
    方法院檢察署檢察官偵查起訴。
    理  由
甲、程序部分：
    按被告以外之人於審判外之陳述，雖不符刑事訴訟法第159
    條之1 至第159 條之4 之規定，而經當事人於審判程序同意
    作為證據，法院審酌該言詞陳述或書面陳述作成時之情況，
    認為適當者，亦得為證據；當事人、代理人或辯護人於法院
    調查證據時，知有第159 條第1 項不得為證據之情形，而未
    於言詞辯論終結前聲明異議者，視為有前項之同意，刑事訴
    訟法第159 條之5 定有明文。查本案判決所引用具傳聞性質
    之各項證據資料，業經本院於審判期日依法踐行調查證據程
    序，檢察官、辯護人就上開證據之證據能力均未爭執，且於
    言詞辯論終結前亦未聲明異議，復查無依法應排除證據能力
    之情形，依上開規定，均應認有證據能力。
乙、實體部分：
一、訊據被告曹何挽對於上開犯罪事實，未為任何陳述（拒絕回
    答），惟被告於犯罪事實所載時、地，徒手摘取告訴人王志
    勳所有之蕃石榴，為告訴人王志勳發覺阻攔等情，業據證人
    即告訴人王志勳於警詢及偵訊中指述綦詳，並有高雄市政府
    警察局湖內分局扣押筆錄暨扣押物品目錄表、贓物認領保管
    單、贓物照片各1 紙、土地所有權狀、農地租賃契約書影本
    各1 份在卷可佐；而本件員警獲報至現場時，亦見被告手提
    兩袋番石榴等情，亦有員警之職務報告在警卷可稽，足認此
    部分事實，應堪認定。從而，本案事證明確，被告之竊盜犯
    行堪以認定，應予依法論科。
二、是核被告所為，係犯刑法第320 條第1 項之竊盜罪。雖辯護
    人以：本件被告遭查獲當時，因員警認被告精神異常，無法
    製作筆錄或進行安置而未解送，且被告家境貧窮無法就醫，
    亦無殘障手冊，請考量被告精神狀況、家境貧寒，所竊取物
    品價值不高，並經告訴人領回，犯罪情節輕微又堪憫恕，依
    刑法第61條第2 款免除其刑等語為被告辯護。惟按，犯刑法
    第320 條第1 項竊盜罪，情節輕微，顯可憫恕，認為依刑法
    第59條規定減輕其刑仍嫌過重者，得免除其刑，刑法第61條
    第2 款定有明文；又刑法第59條之酌量減輕其刑，必須犯罪
    另有特殊之原因與環境等等，在客觀上足以引起一般同情，
    認為即予宣告法定低度刑期尤嫌過重者，始有其適用（最高
    法院45年臺上第1165號判例意旨參照），至於被告之精神狀
    況及家庭經濟情形等情狀，僅可為法定刑內從輕科刑之標準
    ，不得據為酌量減輕之理由。查本件被告有重度精神障礙、
    平時會喃喃自語，惟因家庭貧寒，從未就醫，亦不知如何申
    請殘障手冊等節，業據被告之里長陳欲、被告之子曹福明等
    人於警詢中陳述綦詳；而被告遭查獲當時，亦呈現精神恍惚
    且不自覺胡言亂語，無法製作筆錄，也很難安置，且未曾就
    醫或領有其他精神證明文件，並因而請求不予解送等情，亦
    有高雄市政府警察局湖內分局不予解送報告書、職務報告及
    被告之警詢筆錄等在卷可憑（見警卷第1 頁、第3 頁至第5
    頁、第12頁）；是被告平日精神即屬狀況不佳且家境清寒等
    節，固堪認定。惟本件行為時，被告遭告訴人發現後，準備
    逃跑，經告訴人上前阻攔並報警處理等情，有告訴人之警詢
    筆錄可參，足認被告精神雖屬不佳，然尚知辨識他人之財物
    為圖不法予以竊取，對他人之財產法益及社會秩序有一定程
    度之侵害非無認識；而被告所竊之財物雖係蕃石榴，價值低
    微且情節輕微，並經告訴人領回，已如前述，然而被告已非
    初次竊取告訴人之財物，告訴人已曾經原諒被告乙節，亦經
    告訴人於偵查、本院準備程序中陳述明確，復佐以被告所竊
    取之蕃石榴數量多達2 袋，均難謂本件被告犯罪當時，有為
    滿足飢寒、迫於無奈等基本需求，或有何特殊之原因與環境
    等等，在客觀上足以引起一般同情，而認為即予宣告法定低
    度刑期尤嫌過重之情形，更遑論有何得依刑法第61條第2 款
    免除其刑之依據。從而，辯護人上開所辯，尚不足採。
三、爰審酌被告不思以正當方法獲取財物，竟貪圖小利，任意竊
    取他人物品，其行為實不足取；惟念及被告無前科，有其被
    告院內裁判案件紀錄表、臺灣高等法院被告前案紀錄表各1
    份在卷可按，平日素行良好，復參酌其所竊得之物品價值非
    鉅，且經被害人領回，有上揭贓物認領保管單1 紙在卷可參
    ，損害業已減輕，並綜合考量被告精神狀況不穩定，不宜長
    時間離開其所依賴之親屬與生活領域、本件之犯罪手段尚屬
    平和、犯罪情節輕微、被告之智識程度、生活狀況均非佳等
    一切情狀，認告訴人請求量處有期徒刑3 至6 月等語，尚嫌
    過重，爰量處如主文所示之刑及諭知易服勞役之折算標準，
    以資儆懲。末查本件被告是否有足以影響意識能力與控制能
    力之精神障礙或其他心理缺陷等生理原因，因事涉醫療專業
    ，自應委諸於醫學專家之鑑定，惟本件既未據送請醫學專家
    之鑑定，固無從認定其是否具有刑法第19條所稱精神障礙或
    其他心智缺陷等事由，惟依本件卷內相關事證，堪認被告精
    神狀況確有相當之障礙，且家境甚為貧困，此部分非屬刑罰
    權得以介入之事項，應另由社會福利機構予以適當之輔導或
    協助，始為適切。
四、末按法院認為應科拘役、罰金或應諭知免刑或無罪之案件，
    被告經合法傳喚無正當理由不到庭者，得不待其陳述逕行判
    決，刑事訴訟法第306 條定有明文。查被告業經合法傳喚，
    無正當理由而未於審判期日到庭，有本院送達證書2 份附卷
    可稽，本院認其所為犯行既應科處拘役之刑，爰不待其陳述
    逕行判決。
據上論斷，應依刑事訴訟法第299 條第1 項前段、第306 條，刑
法第320 條第1 項、第42條第3 項前段，刑法施行法第1 條之1
，判決如主文。
本案經檢察官李怡增到庭執行職務。
中    華    民    國   100    年    6     月    23    日
                  刑事第十庭  法  官    呂明燕
以上正本證明與原本無異。
如不服本判決應於收受本判決後10日內向本院提出上訴書狀，並
應敘述具體理由，如未敘述上訴理由者，應於上訴期間屆滿後20
日內補提理由書狀於本院（均須按他造當事人之人數附繕本）「
切勿逕送上級法院」。
中    華    民    國   100    年    6     月    23    日
                              書記官    張琇晴
附錄本判決論罪科刑之法條：
刑法第320條
意圖為自己或第三人不法之所有，而竊取他人之動產者，為竊盜
罪，處五年以下有期徒刑、拘役或五百元以下罰金。
意圖為自己或第三人不法之利益，而竊佔他人之不動產者，依前
項之規定處斷。
前二項之未遂犯罰之。